【裁判字號】    95,交聲,116
【裁判日期】    950817
【裁判案由】    聲明異議
【裁判全文】
臺灣屏東地方法院交通事件裁定         95年度交聲字第116號
異  議  人  甲○○
即受處分人
上列受處分人因違反道路交通管理處罰條例案件，對於交通部公
路總局高雄區監理所屏東監理站95年6 月1 日所為之處分（原處
分：屏監違字第裁82－V00000000 號），聲明異議，本院裁定如
下：
    主  文
原處分關於罰鍰新臺幣肆萬玖仟伍佰元部分撤銷。
前項撤銷部分，不罰。
其餘異議駁回。
    理  由
一、原處分機關交通部公路總局高雄區監理所屏東監理站略以：
    異議人即受處分人甲○○於民國95年1 月13日下午5 時許，
    在屏東縣屏南工業區與友人飲酒，明知酒後已不能安全駕駛
    動力交通工具，竟仍駕駛車牌號碼XWN －753 號重型機車，
    沿屏東縣新埤鄉○○村○○路由南往北方向行駛，於同日晚
    間9 時5 分許，行經新華路新埤國小前時，因酒後駕車，致
    注意力、控制力降低，而與沿新華路由北往南直行，由潘君
    豪所駕駛之車牌號碼F5－6587號自小客車發生擦撞，經送屏
    東基督教醫院救治，為警囑託醫院抽血檢測發覺其酒精濃度
    值高達155MG/DL，經換算其呼氣酒精濃度值為0.77毫克，超
    過標準值每公升0.55毫克之違規，為屏東縣警察局潮州分局
    交通警察隊潮州小隊警員以其有違反道路交通管理處罰條例
    第35條第1 項規定之行為，遂於95年4 月15日以屏警交字第
    V00000000 號舉發違反道路交通管理事件通知單製單舉發。
    嗣異議人於指定日期前到案，遂於95年6 月1 日以屏監違字
    第裁82－V00000000 號裁決書依法裁處罰鍰新台幣（下同）
    4 萬5 千元整，並吊扣駕駛執照24個月。
二、異議意旨略以：異議人不否認上揭舉發通知單上所載酒醉駕
    車之事實，惟其一行為同時觸犯刑事法律及行政法上義務規
    定，其遭移送臺灣屏東地方法院檢察署偵辦，經該署檢察官
    以95年度偵字第2701號為緩起訴處分，竟又開立交通違規通
    知單，此乃對同一事實重複裁決，違反一事不二罰之原則，
    故本件即不能再依道路交通管理處罰條例科處罰鍰，原處分
    應予撤銷等語。
三、經查：
  (一)按汽車駕駛人，駕駛汽車經測試檢定有酒精濃度超過規定標
    準者，處1 萬5 千元以上6 萬元以下罰鍰，並當場移置保管
    其車輛及吊扣其駕駛執照1 年；因而肇事致人受傷者，並吊
    扣其駕駛執照2 年；汽車駕駛人有飲用酒類後其吐氣所含酒
    精濃度超過每公升0.25毫克以上者，不得駕車；汽車駕駛人
    ，因違反本條例及道路交通安全規則之規定，受吊扣或吊銷
    駕駛執照處分時，吊扣或吊銷其持有各級車類之駕駛執照。
    道路交通管理處罰條例第35條第1 項第1 款、第68條、道路
    交通安全規則第114 條第2 款與違反道路交通管理事件統一
    裁罰標準表分別定有明文。
  (二)本件異議人於95年1 月13日晚間9 時5 分許，駕駛車牌號碼
    XWN －753 號重型機車，在屏東縣新埤鄉○○路新埤國小前
    ，因酒後駕車肇事致潘君豪（所涉公共危險、過失傷害等罪
    嫌，業經臺灣屏東地方法院檢察署檢察官提起公訴）受傷，
    酒精濃度測定值為每公升0. 77 毫克等情，業為異議人所是
    認，並有異議人簽收之舉發違反道路交通管理事件通知單、
    酒精測試表、診斷證明書及起訴書各1 份附卷可稽，是異議
    人飲用酒類後，於上開時間駕駛汽車，經員警測試檢定有酒
    精濃度超過規定標準即吐氣所含酒精濃度超過每公升0.55毫
    克以上，並致潘君豪受傷之事實，應堪認定。雖異議人陳稱
    ：本件肇事原因是潘君豪之過失所致等語，惟異議人既有上
    開酒後駕車致人受傷之事實，異議人即不能因潘君豪是否有
    過失而免除其行政法上之責任，而免除罰則。從而，屏東縣
    警察局交通警察隊潮州小隊之員警以其有違反道路交通管理
    處罰條例第35條第1 項第1 款規定之行為，製作屏警交字第
    V00000000 號舉發違反道路交通管理事件通知單予以舉發，
    嗣因異議人於指定日期前到案，經原處分機關交通部公路總
    局高雄區監理所屏東監理站於95年6 月1 日依道路交通管理
    處罰條例第35條第1 項第1 款之規定，以屏監違字第裁82－
    V00000000 號號裁決書裁處受處分人罰鍰4 萬5 千元，並吊
    扣駕駛執照24個月，原無違誤。
  (三)惟按「違反行政法上義務而受罰鍰、沒入或其他種類行政罰
    之處罰時，適用本法。但其他法律有特別規定，從其規定。
    」；「本法所稱其他種類行政罰，指下列裁罰性之不利處分
    ：一、限制或禁止行為之處分：．．吊扣證照．．。」；「
    一行為同時觸犯刑事法律及違反行政法上義務規定者，依刑
    事法律處罰之。但其行為應處以其他種類行政罰或得沒入之
    物而未經法院宣告沒收者，亦得裁處之。前項行為如經不起
    訴處分或為無罪、免訴、不受理、不付審理之裁判確定者，
    得依違反行政法上義務規定裁處之。」；「本法自公布後一
    年施行。」，94年5 月5 日總統公布之行政罰法第1 條、第
    2 條第1 項、第26條及第46條分別定有明文，故而，行政罰
    法業已於95年2 月5 日生效施行。次按「被告所犯為死刑、
    無期徒刑或最輕本刑3 年以上有期徒刑以外之罪，檢察官參
    酌刑法第57條所列事項及公共利益之維護，認以緩起訴為適
    當者，得定1 年以上3 年以下之緩起訴期間為緩起訴處分，
    其期間自緩起訴處分確定之日起算。」；「檢察官為緩起訴
    處分者，得命被告於一定期間內遵守或履行左列各款事項：
    四向公庫或指定之公益團體、地方自治團體支付一定之金額
    」，刑事訴訟法第253 條之1 第1 項、253 條之2 第1 項第
    4 款分別定有明文。經查，本件異議人於95年1 月13日酒醉
    駕車之同一事實，並經員警以犯公共危險罪嫌移送臺灣屏東
    地方法院檢察署檢察官偵辦，並經該署檢察官於95年7 月6
    日以95年度偵字第2701號命異議人向公益團體支付3 萬元，
    以95年度偵字第2701號為緩起訴處分，經該署檢察官依職權
    送請再議，由臺灣高等法院高雄分院檢察署檢察長以95 年
    度上議字第2627號處分書維持原處分而確定，此有臺灣屏東
    地方法院檢察署檢察官95年度偵字第2701號緩起訴處分書、
    臺灣高等法院高雄分院檢察署95年度上議字第2627號處分書
    各1 份在卷可稽。緩起訴處分命異議人向公益團體支付一定
    之金額雖非刑法所定之刑名，然其已對被告名譽、心理產生
    相當制約並影響被告財產上之權利，應可實質該當行政罰法
    第26條第1 項之「依刑事法律」之處罰。異議人上開遭裁決
    罰鍰4 萬5 千元，並吊扣駕駛執照24個月等行政罰之酒駕行
    為係在行政罰法生效施行後，自有上開行政罰之適用。基此
    ，異議人上述酒後駕車違規之情事，除其行為應處以其他種
    類行政罰即吊扣駕駛執照24個月部分，仍得裁處之外，其違
    反行政法上義務而受罰鍰4 萬5 千元部分，依行政罰法第26
    條第1 項前段規定，即應依刑事法律處罰之，不再爰依上揭
    道路交通管理處罰條例等規定裁罰之。
四、綜上所述，原處分機關交通部公路總局高雄區監理所屏東監
    理站上開罰鍰之行政裁罰，即有未洽，故就此部分之原處分
    應予撤銷，並為不罰之諭知，而受處分人就此部分之異議，
    為有理由。至於，原處分機關上開吊扣駕駛執照24個月之行
    政裁罰，依上開道路交通管理處罰條例等規定及行政罰第26
    條第1 項但書之規定，則核無不當，而異議人既係就上開原
    處分均予異議，此部分異議，自屬無理由，應予駁回。
據上論斷，應依道路交通管理處罰條例第87條第2 項、道路交通
案件處理辦法第19條、第20條之規定，裁定如主文。
中    華    民    國    95    年    8     月    17    日
                    交通法庭    法  官  楊文廣
以上正本證明與原本無異。
如不服本裁定應於收受送達後五日內向本院提出抗告書狀敘述抗
告之理由抗告於台灣高等法院高雄分院。
中    華    民    國    95    年    8     月    17    日
                                書記官  林志憲


司法院資訊處製作；財團法人民間司法改革基金會備份。
